臺灣臺中地方法院民事判決
110年度中簡字第1365號
原      告  童家厚  
訴訟代理人  陳敬奇  

            陳育良  
被      告  趙振言  
訴訟代理人  王悅瑄  
複代理人    林昱瑋  
上列被告因過失傷害案件，經原告提起損害賠償之刑事附帶民事
訴訟（本院110年度交附民字第100號），經刑事庭裁定移送前來
，本院於民國111年2月23日言詞辯論終結，判決如下：
    主      文
一、被告應給付原告新臺幣649,619元，及自民國110年2月26日
    起至清償日止，按週年利率百分之5計算之利息。
二、原告其餘之訴駁回。
三、本判決原告勝訴部分得假執行。但被告以新臺幣649,619元
    為原告預供擔保，得免為假執行。
    事實及理由
壹、程序事項：
    本件原告起訴時原聲明為「被告應給付原告新臺幣（下同）
    4,518,000元，及自起訴狀繕本送達之翌日起至清償日止，
    按週年利率5%計算之利息」（見交附民卷第5頁）。嗣最終
    變更聲明為「被告應給付原告1,772,650元，及自附民狀繕
    本送達翌日起至清償日止，按週年利率5%計算之利息」（見
    本院卷第301、341、363頁），核屬減縮應受判決事項之聲
    明，依民事訴訟法第255條第1項第3款規定，應予准許。
貳、實體事項：
一、原告主張：
　㈠被告於民國109年4月26日19時40分許，騎乘車牌號碼000-000
    0號普通重型機車，沿臺中市大雅區永和路由東往西方向行
    駛，行經臺中市○○區○○路000○0號前時，本應注意汽車行駛
    時，駕駛人應注意車前狀況，並隨時採取必要之安全措施，
    而依當時情形天氣晴朗、夜間光線有照明、路面狀況良好、
    無缺陷及障礙、視距良好，並無不能注意之情事，竟疏未注
    意車前狀況，隨時採取必要之安全措施，即貿然直行前進。
    適行人即原告亦沿臺中市大雅區永和路由東往西方向，在未
    劃設人行道之道路上行走，同向行走在被告所騎機車之前方
    ，本應注意在未劃設人行道之道路，應靠邊行走，而依當時
    之情形，並無不能注意之情事，竟疏未靠路邊而逕行在外側
    車道上行走，被告所騎機車乃自後方追撞前方之行人即原告
    （下稱系爭車禍），致被告人車倒地，受有前額撕裂傷及雙
    膝、雙手、上唇挫傷之傷害，原告則受有右肱骨頸骨折及右
    脛腓骨骨折之傷害。
　㈡原告因被告之不法侵害行為受有以下損害：①醫藥費用8,667
    元（已扣除請領汽車強制責任險23,398元部分）、②就醫交
    通費用2,170元（已扣除汽車強制責任險10,385元部分）、③
    看護費用6萬元（已扣除請領汽車強制責任險36,000元部分
    ，以每日2,000元計算，共48天）、④不能工作損失6.5個月
    ，同意每月薪資以21,571元、⑤勞動力減損1,028,063元（依
    霍夫曼一次給付）、⑥車輛行車事故鑑定費用1,500元、⑦精
    神慰撫金50萬元。
　㈢爰依侵權行為之法律關係提起本件訴訟，請求被告就原告上
    開損害負賠償責任等語，並聲明：⒈如程序事項變更後之聲
    明。⒉願供擔保，請准宣告假執行。
二、被告抗辯：
　　對原告主張系爭車禍發生經過之事實不爭執。對原告因系爭
    車禍有支出醫療費30,815元，扣除強制險給付23,398元，仍
    有支出8,667元；交通費12,555元，扣除強制險給付10,385
    元，仍有支出2,170元等情，均不爭執。對原告主張需看護3
    5天、每日以2,000元計算、及原告已領強制險看護費36,000
    元等情，均不爭執。對原告主張因系爭車禍有6.5個月不能
    工作、勞動能力減損30％均不爭執，同意以每月21,571元做
    為計算原告薪資。原告請求精神慰撫金50萬元過高，應酌減
    至15萬元始合理。原告於系爭車禍與有過失，應負擔一半之
    肇事責任。此外，就原告支出車輛行車事故鑑定費3,000元
    ，同意負擔1,500元等語。並聲明：㈠原告之訴及假執行之聲
    請均駁回。㈡如受不利判決，被告願供擔保，請准宣告免為
    假執行。
三、本院之判斷：
  ㈠被告應負侵權行為損害賠償責任：
　　按因故意或過失，不法侵害他人之權利者，負損害賠償責任
    ，民法第184條第1項前段定有明文。又按汽車行駛時，駕駛
    人應注意車前狀況及兩車併行之間隔，並隨時採取必要之安
    全措施。道路交通安全規則第94條第3項定有明文。經查：
  ⒈原告主張被告於上開時、地，騎乘普通重型機車，疏未注意
    車前狀況，隨時採取必要之安全措施，即貿然直行前進。不
    甚自後追撞前方之行人即原告，致原告受有右肱骨頸骨折及
    右脛腓骨骨折之傷害；被告亦受有前額撕裂傷及雙膝、雙手
    、上唇挫傷之傷害等事實，業據其提出澄清綜合醫院中港分
    院診斷證明書、住院及門診醫療收據、醫療器材收據、請假
    證明、受傷照片等件為證（見附民卷第13頁；本院卷第51至
    111、119至123、231至281頁）。並經本院依職權調閱臺灣
    臺中地方檢察署109年度調偵字第147號偵查卷宗、臺灣臺中
    地方法院110年度交易字第2號刑事卷宗核閱屬實。並參以被
    告因過失傷害犯行，經本院判處拘役45日確定等情，有本院
    110年度交易字第2號判決在卷可佐（見本院卷第15-20頁）
    。復被告對此不爭執（見本院卷第343頁），足認被告確有
    未注意車前狀況，隨時採取必要之安全措施之疏失，被告就
    系爭車禍之發生有過失甚明。
  ⒉原告受有右肱骨頸骨折及右脛腓骨骨折之傷害，既係來自於
    被告騎乘普通重型機車，疏未注意車前狀況，隨時採取必要
    之安全措施，即貿然直行前進之行為，為被告之過失駕車行
    為所直接造成，兩者間自具相當因果關係。從而，原告主張
    被告應負侵權行為損害賠償責任，應屬有據。　
　㈡原告得向被告請求之各項費用及賠償損害之範圍：
　　按不法侵害他人之身體或健康者，對於被害人因此減少勞動
    能力，或增加生活上之需要時，應負損害賠償責任；不法侵
    害他人之身體，被害人雖非財產上之損害，亦得請求賠償相
    當之金額，民法第193條第1項、第195條第1項分別定有明文
    。又民法第193條第1項規定之「增加生活上之需要」，係指
    被害人以前並無此需要，因為受侵害，始有支付此費用之需
    要而言（最高法院78年4月18日第9次民事庭會議決議㈡參照
    ）。茲就原告所受損害，論述如下：
  ⒈醫藥費用部分：
    原告主張因系爭車禍支出支出醫療費30,815元，扣除強制險
    給付23,398元，仍有支出8,667元乙情，有診斷證明書、醫
    療費用收據在卷可證（見附民卷第13頁；本院卷第51至107
    、119至123頁），且為被告所不爭執（見本院卷第343頁）
    ，是原告此部分請求，應屬有據。
  ⒉交通費部分：
    原告主張其因系爭車禍受傷，必須往返醫院及住家就醫，往
    返共81趟，每趟以155元計算，共12,555元，扣除富邦保險
    強制險給付費用10,385元，仍受有交通費損害2,170元等情
    ，為被告所不爭執（見本院卷第343頁），是原告此部分請
    求，應屬有據。
  ⒊看護費用部分：
    原告主張因系爭車禍需要48天的看護，以每日2,000元計算
    ，共計看護費96,000元，扣除已請領之強制險醫療給付36,0
    00元後，尚受有6萬元之損害等語。查：
　①依原告所提出之澄清綜合醫院中港分院出具之診斷證明書（
    見附民卷第13頁；本院卷第119-123頁），其上記載：「原
    告於109年4月26日經本院急診入院，…於109年5月8日出院，
    合計住院13天，宜專人照護一個月及休養六個月；原告於11
    0年4月26日入院，…於110年4月30日出院，共住院5日。宜休
    養2周」等語。復經本院函詢澄清綜合醫院中港分院，診斷
    證明書所載「宜專人照護1個月」係自109年5月8日出院後起
    算1個月？或包含109年4月26日至109年5月8日之住院期間？
    經函覆結果為：專人照顧是指「手術後」，所以應包括4月2
    6日至5月8日之住院期間等語，有澄清綜合醫院中港分院111
    年3月18日澄高字第0000000號回函暨檢附之診療說明書在卷
    可稽（見本院卷第369、373頁）。準此，原告主張受35日之
    全日看護之必要，為有理由，於逾此範圍天數，為無理由。
　②被告對每日看護費用以2,000元計算，不爭執（見本院卷第34
    4頁），是原告主張70,000元範圍內之損害，應屬可採。故
    扣除富邦保險強制險給付費36,000元，原告請求34,000元看
    護費用，應屬有據，逾此範圍之請求，應屬無據。
　⒋不能工作損失部分：
    原告主張因系爭車禍受有6.5個月不能工作之損失，以月平
    均薪資21,571元計算，共計為140,212元（計算式：21,571
    元×6.5月＝140,212元，元以下四捨五入，下同），被告對此
    不為爭執（見本院卷第344、363-364頁），是原告此部分請
    求，應屬有據。
　⒌勞動力減損部分：
　①依原告所提之診斷證明書記載：「姓名：童家厚……勞動減損3
    0％」（見本院卷第123頁）。復本院囑託澄清綜合醫院中港
    分院鑑定原告所受傷勢之勞動力減損百分比，鑑定結果認：
    「病患童家厚…右肩關節有遺存顯著運動障礙，減少勞動力
    約30%」等語，有澄清綜合醫院中港分院110年8月19日澄高
    字第0000000號回函在卷可稽（見本院卷第163頁）。又被告
    對於原告勞動能力減損30％並無爭執（見本院卷第頁345頁）
    。準此，原告因系爭車禍所受傷害致勞動力減損之百分比為
    30%，堪予認定。
　②按民法第193條第1項所謂勞動能力，即謀生能力，亦即工作
    能力，所謂減少勞動能力之價值，應以被害人之能力在通常
    情形下可能取得之收入為標準，不能以其現有收入為準（最
    高法院61年台上字第1987號裁判意旨參照），而此收入標準
    金額應就被害人受侵害前之身體健康狀態、教育程度、專門
    技能、社會經驗等方面酌定之（最高法院63年台上字第1394
    號裁判意旨參照）。原告為國中畢業，有原告之個人戶籍資
    料查詢結果可佐，於108年2月1日起為銘謙企業有限公司之
    員工（見本院卷第191頁），可認原告具專門技能，且具一
    定程度社會經驗；再參酌原告108年收入證明及原告受傷前
    之薪資明細（見本院卷第191、113頁）；又佐以被告同意以
    每月薪資以21,571元計算（見本院卷第363頁）。認原告在
    通常情形下可能取得之收入，以原告主張之每月薪資21,571
    元計算，應屬適當。
  ③原告通常情形下每月收入21,571元，每年薪資以258,852元計
    算。每年減少勞動能力應負損害額為77,656元（計算式：21
    ,571×12×30％＝77,656，元以下四捨五入）。又查原告已請求
    不能工作損失6.5個月，佐以系爭車禍發生於晚間7時40分許
    ，已為下班時間，是自系爭車禍發生翌日（109年4月27日）
    起算6個月又15日，可知原告就109年11月10日前之部分，已
    請求薪資收入損失。故就原告勞動能力減損之損失，應自10
    9年11月11日起算，計至原告65歲退休日（勞動基準法第54
    條第1項第1款規定65歲為強制退休之年齡），原告為58年3
    月30日生，應於123年3月30日退休，共13年4月又19日，依
    霍夫曼式計算法扣除中間利息（首期給付不扣除中間利息）
    核計其金額811,188元【計算方式為：77,656×10.00000000+
    (77,656×0.00000000)×(10.00000000-00.00000000)=811,18
    7.0000000000。其中10.00000000為年別單利5%第13年霍夫
    曼累計係數，10.00000000為年別單利5%第14年霍夫曼累計
    係數，0.00000000為未滿一年部分折算年數之比例(139/365
    =0.00000000)。採四捨五入，元以下進位】。逾此範圍之請
    求，則屬無據。　　　
  ⒍精神慰撫金部分：
    按慰撫金之賠償須以人格權遭遇侵害，使精神上受有痛苦為
    必要，其核給之標準固與財產上損害之計算不同，然非不可
    斟酌雙方身份資力與加害程度，及其他各種情形核定相當之
    數額（最高法院51年度台上字第223號裁判意旨參照）。本
    院審酌原告為國中畢業，名下無不動產、有薪資所得數筆；
    被告為大學肄業、有薪資所得及執行業務所得、名下無不動
    產等情，有兩造個人戶籍資料查詢結果，並有兩造108、109
    年稅務電子閘門資料查詢表在卷可佐（證物袋）。復考量原
    告因系爭車禍受有右肱骨頸骨折及右脛腓骨骨折等傷害。再
    參酌被告之過失情節等一切情狀，認原告請求精神慰撫金30
    萬元，尚屬合理，應予准許。
  ⒎綜上，原告因本件侵權行為所受之損害總額為1,296,237元【
    計算式：8,667＋2,170＋34,000＋140,212＋811,188＋300,000】
    。
　㈢原告、被告就系爭車禍之過失比例：
　　按損害之發生或擴大，被害人與有過失者，法院得減輕賠償
    金額，或免除之，民法第217條第1項明文規定。而此規定之
    目的，在謀求加害人與被害人間之公平，故在裁判上法院得
    以職權減輕或免除之。次按行人應在劃設之人行道行走， 
    在未劃設人行道之道路，應靠邊行走，並不得在道路上任意
    奔跑、追逐、嬉戲或坐、臥、蹲、立，阻礙交通。道路交通
    安全規則第133條定有明文。經查：
  ⒈依道路交通事故現場圖、道路交通事故調查報告表（一）、
    （二）、臺中市政府警察局交通事故補充資料表，可見原告
    在未劃設人行道之道路上行走時，疏未靠路邊而逕行在外側
    車道上行走，而依當時情形，又無不能注意之情事，若稍加
    注意並遵守規定靠邊行走，被告應有機會提前採取防免措施
    ，應可避免車禍之發生，其竟疏於注意，而與被告所騎乘之
    機車發生碰撞，堪認原告就系爭車禍之發生，亦有過失。另
    參酌臺中市車輛行車事故鑑定委員會，就系爭車禍鑑定結果
    為：「①趟振言（被告）駕駛普通重型機車，未注意車前狀
    況撞及於車道行走之行人，與②行人童家厚（原告），夜間
    未靠邊逕於外側車道行走，雙方同為肇事原因」（見本院卷
    第145-149頁），亦堪佐證。是被告抗辯原告在未劃設人行
    道之道路，應靠邊行走，就本件事故之發生與有過失等語，
    應認可採。
　⒉本院審酌被告所騎乘之普通重型機車雖係直線行進中之車輛
    ，然仍應注意車前狀況及隨時採取必要之安全措施；而原告
    係行人，夜間未靠邊逕於外側車道行走等雙方之過失情節及
    原因力大小，認兩造應就其過失各負擔50％之過失責任。準
    此，依上開過失比例計算，原告就其上開損害，得請求被告
    賠償之金額為648,119元（計算式：1,296,23750％，元以下
    四捨五入）。
　㈣原告主張其為釐清車禍雙方責任所需，故申請車輛行車事故
    鑑定，花費3,000元被告應負擔其中1,500元等情，業據提出
    自行收納款項統一收據為證（見本院卷第125頁），被告亦
    同意負擔1,500元（見本院卷第345頁）。是加計原告得請求
    被告賠償之金額648,119元，原告得向被告請求649,619元（
    計算式：648,119＋1,500）。
　㈤查原告對於被告之請求權，係屬未定給付期限之金錢債權，
    則依民法第229條第2項、第233條第1項前段、第203條規定
    ，原告請求自附民狀繕本送達被告之翌日即110年2月26日（
    見附民卷第5頁之簽收證明）起至清償日止，按週年利率5％
    計算之遲延利息，為有理由，應予准許。
四、綜上所述，原告依侵權行為之法律關係，請求被告給付原告
    649,619元，及自110年2月26日起至清償日止，按週年利率
    百分之5計算之利息範圍內，為有理由，應予准許；逾此範
    圍之請求，為無理由，應予駁回。
五、本判決原告勝訴部分，係適用簡易程序所為被告敗訴之判決
    ，依民事訴訟法第389條第1項第3款規定，應依職權宣告假
    執行。原告雖聲明願供擔保請准宣告假執行，然此屬促使法
    院依職權發動假執行之宣告，法院毋庸另為准駁之判決。被
    告陳明願供擔保請准宣告免為假執行（見本院卷第137、211
    、221、321、333頁），核無不合，爰酌定擔保金額如上。
六、本件原告係於刑事訴訟程序提起民事訴訟，經本院刑事庭裁
    定移送前來，依刑事訴訟法第504條第1項規定，無庸繳納裁
    判費，且本件訴訟繫屬期間亦未增生訴訟費用事項，故無訴
    訟費用負擔問題，併予敘明。 　
中　　華　　民　　國　　111 　年　　4 　　月　　8 　　日
                  臺灣臺中地方法院臺中簡易庭
                                  法  官  陳佩怡
以上為正本，係照原本作成。
如不服本判決，應於送達後二十日內，向本院提出上訴狀並表明
上訴理由，如於本判決宣示後送達前提起上訴者，應於判決送達
後二十日內補提上訴理由書（須附繕本）。如委任律師提起上訴
者，應一併繳納上訴審裁判費。
中　　華　　民　　國　　111 　年　　4 　　月　　8 　　日
                                  書記官  許千士